【裁判字號】    98,簡上,316
【裁判日期】    980728
【裁判案由】    詐欺
【裁判全文】
臺灣高雄地方法院刑事判決             98年度簡上字第316號
上  訴  人
即  被  告  乙○○
上列上訴人因被告詐欺案件，不服本院高雄簡易庭98年度審簡字
第1623號中華民國98年3 月24日第一審簡易判決（原聲請簡易判
決處刑案號：臺灣高雄地方法院檢察署檢察官98年度偵字第1570
號）提起上訴，本院管轄之第二審合議庭判決如下：
    主  文
上訴駁回。
    事實及理由
一、公訴人及被告乙○○於本院審理程序中，對於檢察官聲請簡
    易判決處刑書證據清單所列證據之證據能力，均同意作為證
    據（簡上卷第44-45 頁），且本院審酌各該證據之取得均無
    不當或違法，作為證據並無不當，依刑事訴訟法第159 條之
    5 第1 項規定，卷內傳聞證據均得作為證據。再本案經本院
    審理結果，認第一審簡易判決之認定事實及證據取捨均無不
    當，爰引用如附件之第一審判決書（含聲請簡易判決處刑書
    ）記載之事實及理由。
二、被告上訴意旨略以：伊係看報紙應徵司機兼收帳款的工作，
    而將伊在民國95年間所申辦本件台灣土地銀行前鎮分行帳號
    000000000000號帳戶（下稱系爭帳戶）之存摺、提款卡交付
    給為伊應徵工作之人，作為對公司的一種承擔與保證，且伊
    於2 日後，沒有得到公司之連繫，驚覺有異，立即向銀行掛
    失及警方報案，伊並未將帳戶出賣予詐騙集團成員使用等語
    。經查：
  (一)系爭000000000000號帳戶係被告於95年3 月9 日在臺灣土地
    銀行前鎮分行（下稱土地銀行）所申辦，嗣有犯罪集團成員
    於97年9 月21 日18 時許，撥打電話予林祐如，謊稱其日前
    網路購物所設定之扣款方式錯誤云云，要求林祐如於同日20
    時50分許將存款金額新臺幣（下同）30,000元匯至乙○○之
    上開土地銀行帳戶內，旋遭提領一空等情，業經被害人林祐
    如於警詢時指訴明確（警卷第2 、3 頁），並有土地銀行自
    動櫃員機存戶交易明細表、土地銀行客戶基本資料查詢表，
    及客戶往來明細查詢在卷可憑（警卷第4 、10、11頁），是
    此部份之事實，堪以認定。
  (二)被告雖以上開情詞置辯，惟查：
  1.金融存款帳戶攸關存戶個人財產權益之保障，非與本人有密
    切關係，一般人皆不致輕易提供他人使用，且一般人向金融
    機構開設帳戶，並無任何法令之限制，只須提出身分證、印
    章即可辦理開戶申請，此亦為眾所週知之事實，參以近年來
    利用人頭帳戶以行詐騙之事時有所聞，報章雜誌及新聞均多
    所宣導，是避免此等專屬性甚高之金融機構帳戶被不法行為
    人利用為詐財之工具，應係一般生活認知所易於體察之常識
    ，則茍見他人不自己申請開立帳戶，反係蒐集不特定人之帳
    戶使用，衡情應當可預見被收集之帳戶乃可能被利用為與財
    產有關之犯罪工具，且被告精神智力正常，對此自難諉為不
    知或無從預見。
  2.況被告於偵查中復承稱：當時我的戶頭內沒有錢等語（偵卷
    第7 頁）；於本院審理中復供承：如果我的戶頭裡面有一○
    ○萬元，我不可能將系爭帳戶交給對方。（為何不可能，對
    方不是只是要一個保障？）萬一被對方提走的話怎麼辦，所
    以我當然不可能交給對方，因為他說他要一個保障，所以如
    果有錢，我會自己先提出來。（為何你覺得對方有可能會把
    你存摺簿裡面的錢提出來，對方不是保證說只是要你給他一
    個保障而已？）因為一個月薪水才二萬多，我不可能拿一○
    ○萬去跟他拚。我這樣子是保護自己。（你究竟在交簿子的
    時候，如果有錢，你是在擔心什麼？）當然怕對方領去。…
    （你是因為簿子裡面沒有錢，所以你才把簿子交給對方？）
    我當然也是會懷疑，懷疑公司會不會是假的，因為公司也還
    沒有看到，又要跟我拿簿子，我當然有點懷疑。（為何他要
    跟你拿簿子你就會有點懷疑？）因為我也怕他把簿子拿去亂
    搞。我有明確問他說，會不會把簿子拿去亂搞？對方說不會
    。（你懷疑他會把簿子拿去如何亂搞？）就這麼私人的東西
    ，要交給別人我也會怕怕的。…我是擔心他把簿子拿去當轉
    帳或是什麼用的。（你當時跟對方談的時候有這樣的擔心？
    ）是的。（為何你沒有明確的問對方，是不是詐欺集團還要
    將簿子拿去？）我有問他是不是詐欺集團，他跟我講說是正
    派的公司。（這樣你就相信了？）我想說我裡面沒有錢，所
    以我才安心把簿子交給對方。所以其實我在交付簿子以前也
    聽過簿子有可能詐欺集團有在使用人頭帳戶匯款，所以我才
    會擔心，但只是因為帳號裡面沒有錢，所以就交給對方等語
    （簡上卷第41-44 頁）。故是被告將帳戶存簿、提款卡、提
    款密碼交付予他人之前，就他人有可能是詐欺集團成員乙事
    ，並非沒有認識，只是因系爭帳戶內沒錢，不用擔心系爭帳
    戶內自己的金錢遭詐欺集團的成員提領出來，故而放心地將
    系爭帳戶交付與對方甚明。況且，依被告所述，被告應徵工
    作的地點在路上，根本沒有到公司之所在地去，理由係因對
    方說公司在籌備之中，且與面試伊之人第一次見面就大膽將
    存簿、提款卡、提款密碼交付與對方，又對方要求被告提供
    存簿、提款卡、提款密碼的理由是要給公司一個擔保，因為
    公司要把所收貨款匯到該系爭帳戶等情，在在與一般社會常
    情不符，委難採信。又系爭帳戶於97年9 月5 日曾經項好郵
    聯有限公司匯入6,780 元，後於當日即由被告提領6,706 元
    ，餘額僅剩74元，直到97年9 月21日被害人林祐如匯入
    30,000 元 前，系爭帳戶僅剩12元等情，有土地銀行前鎮分
    行客戶往來明細查詢在卷可憑（警卷第11頁），且為被告所
    不爭（簡上卷第41頁），足證，系爭帳戶在被告交付與詐欺
    集團成員之前，該帳戶內金錢確實所剩無幾，被告根本無須
    擔心系爭帳戶內之金錢遭詐欺集團成員領出。
  3.承上，被告將帳戶存簿、提款卡、提款密碼交付予他人，就
    他人將持其上開該帳戶施行詐騙而使被害人匯款至其帳戶之
    結果應有所認識，且對此事實之發生並不違反其本意，被告
    自有幫助詐欺取財之未必故意至明。
  4.綜上所述，本件事證明確，被告所辯不足採信，其犯行應堪
    認定。
三、核被告所為，係犯刑法第30條第1 項、第339 條第1 項之詐
    欺取財罪之幫助犯，應依刑法第30條第2 項之規定，按正犯
    之刑減輕之。原審以被告罪證明確，因而適用刑法第30條第
    1 項、第339 條第1 項之規定，判處被告有期徒刑2 月，如
    易科罰金，以1 千元折算1 日，其認事用法並無違誤，量刑
    亦屬妥適，被告上訴意旨否認犯罪，指摘原判決不當，為無
    理由，應予駁回。
四、據上論斷，應依刑事訴訟法第455 條之1 第1 項、第3 項、
    第368 條、第373 條，判決如主文。
本案經檢察官甲○○到庭執行職務。
中    華    民    國    98    年    7     月    28    日
                  刑事第四庭   審判長法  官  洪碩垣
                                     法  官  葉文博
                                     法  官  張  震
以上正本證明與原本無異。
不得上訴。
中    華    民    國    98    年    7     月    30    日
                                     書記官  鄒秀珍
附錄法條
刑法第30條
幫助他人實行犯罪行為者，為幫助犯。雖他人不知幫助之情者，
亦同。
幫助犯之處罰，得按正犯之刑減輕之。
刑法第339條
意圖為自己或第三人不法之所有，以詐術使人將本人或第三人之
交付者，處5 年以下有期徒刑、拘役或科或併科1 千元以下罰金
。
以前項方法得財產上不法之利益或使第三人得之者，亦同。
前二項之未遂犯罰之。


司法院資訊處製作；財團法人民間司法改革基金會備份。
